【裁判字號】    97,聲判,125
【裁判日期】    970911
【裁判案由】    聲請交付審判
【裁判全文】
臺灣臺北地方法院刑事裁定             97年度聲判字第125號
聲  請  人  庚○○
代  理  人  魏千律師
            林俊宏律師
被      告  子○○
                    國民
            甲○○
                    國民
            乙○○
                    國民
            丙○○
                    國民
            丁○○
                    國民
            戊○○
                    國民
            己○○
                    國民
            辛○○
                    國民
            壬  ○
                    國民
            癸○○
                    國民
上列聲請人因告訴被告妨害自由等案件，經臺灣臺北地方法院檢
察署檢察官於中華民國97年5月30日以96年度偵續字第616號為不
起訴處分，聲請人聲請再議，經臺灣高等法院檢察署檢察長於中
華民國97年7月3日以97年度上聲議字第3558號處分書駁回再議，
聲請人聲請將本件交付審判，本院裁定如下：
    主  文
聲請駁回。
    理  由
一、按告訴人不服上級法院檢察署檢察長或檢察總長認再議為無
    理由而駁回之處分者，得於接受處分書後10日內委任律師提
    出理由狀，向該管第一審法院聲請交付審判；法院認為交付
    審判之聲請不合法或無理由者，應駁回之，刑事訴訟法第25
    8條之1及第258條之3第2項前段分別定有明文。
二、本件聲請人即告訴人庚○○以被告子○○、己○○、甲○○
    、壬○、丁○○、戊○○、辛○○、丙○○、癸○○及乙○○等人（下稱被告子○○等十人）涉犯刑法共同傷害、妨害
    自由等罪嫌，向臺灣臺北地方法院檢察署檢察官提出告訴，
    經該檢察署檢察官於97年5月30日以96年度偵續字第616號為
    不起訴處分。聲請人不服而聲請再議，臺灣高等法院檢察署
    檢察長認為再議為無理由，故於97年7月3日以97年度上聲議
    字第3558號處分書而駁回之，聲請人於97年7月11日收受上
    開駁回再議之處分書，有臺灣高等法院檢察署送達證書1份
    在卷可查，其於97年7月18日委任律師向本院提出本件交付
    審判之聲請，經核程序上與法相符，先予敘明。
三、本件原告訴意旨略以：緣被告子○○係國家安全局局長，為
    特種勤務中心（下稱特勤中心）指揮官；被告己○○為副指
    揮官；被告甲○○為國防部202憲兵指揮部（下稱202指揮部
    ）之指揮官；被告壬○為202指揮部之副指揮官；被告丁○○為202指揮部之副指揮官，亦為民國96年元旦當日現場指
    揮官；被告戊○○為憲兵213營營長；而被告辛○○、丙○○、癸○○、乙○○則為202指揮部之憲兵。被告子○○、
    己○○、甲○○、壬○、丁○○、戊○○對於被告辛○○、
    丙○○、癸○○及乙○○有指揮支配權。96年1月1日上午6
    時30分許，告訴人庚○○參加元旦升旗典禮後，竟遭被告即
    便衣憲兵人員辛○○、丙○○、癸○○及乙○○以毛巾摀住
    告訴人口鼻，並強行連拖帶拉架離，導致告訴人受不了此番
    突如其來之粗暴拉扯及摀住口鼻而癱軟昏厥，造成右大腿前
    側瘀傷，而被告子○○、己○○、甲○○、壬○、丁○○、
    戊○○均係被告辛○○、丙○○、癸○○及乙○○等人之上
    級長官，負責指揮當日國慶升旗典禮勤務，竟指揮下屬實施
    該行為，因認被告等十人共同涉有刑法傷害及妨害自由罪嫌
    云云。
四、聲請交付審判意旨如聲請交付審判狀所載（如附件）。
五、按刑事訴訟法第258條之1規定告訴人得向法院聲請交付審判
    ，揆其立法意旨，係對於「檢察官不起訴裁量權」制衡之一
    種外部監督機制，法院之職責僅在就檢察官所為不起訴之處
    分是否正確加以審查，藉以防止檢察機關濫權，依此立法精
    神，同法第258條之3第3項規定「法院就交付審判之聲請為
    裁定前，得為必要之調查」，所謂「得為必要之調查」，係
    指調查證據之範圍應以偵查中曾顯現者為限，不可就新提出
    之證據再為調查，亦不可蒐集偵查卷宗以外之證據，否則將
    與刑事訴訟法第260條之再行起訴規定混淆不清。法院於審
    查交付審判之聲請有無理由時，除認為告訴人所指摘不利被
    告之事證，未經檢察機關詳為調查或斟酌，或不起訴處分書
    所載理由違背經驗法則、論理法則或其他證據法則者外，不
    宜率予交付審判。所謂告訴人所指摘不利被告之事證，未經
    檢察機關詳為調查，係指告訴人所提出請求調查之證據，檢
    察官未予調查，且若經調查，即足以動搖原偵查檢察官事實
    之認定及處分之決定，倘調查結果，尚不足以動搖原事實之
    認定及處分之決定者，仍不能率予交付審判。次按，犯罪事
    實應依證據認定之，無證據不得認定犯罪事實，同法第154
    條第2項定有明文。
六、經查：
  (一)本件聲請人即告訴人庚○○於96年1月1日上午6時許有參加
    總統府前廣場所舉行之元旦升旗典禮，而於同日上午6時30
    分許，因告訴人在南廣場突然高喊「阿扁下台」，而與在場
    之國安局人員發生衝突，告訴人確實有遭在場之國安局人員
    以白色毛巾堵住嘴巴，告訴人又掙脫，斯時各媒體紛紛擠上
    前拍攝，告訴人即被憲兵抬離現場，惟告訴人仍邊抬邊掙扎
    邊喊「阿扁下台」，後又突然昏厥，告訴人最後被送上救護
    車離去等事實，業據偵查中勘驗卷附由告訴代理人所提出之
    ＴＶＢＳ新聞台現場新聞畫面光碟一片屬實，有96年11月22
    日勘驗筆錄暨翻拍照片32張在卷可稽（見偵續字第616號偵
    卷第26-43頁）。再本件發生之確實地點，經於偵查中勘驗
    上開ＴＶＢＳ新聞台現場新聞畫面光碟並對照卷附「警衛責
    任地境劃分圖（見9921號偵卷第25頁），本件發生地點係在
    南廣場，係屬第一內衛區警戒責任地，亦有上開偵查中96
    年11月22日勘驗筆錄一份附卷可稽，及當時在場之被告辛○○、丙○○、癸○○及乙○○於偵查中亦均到庭陳稱案發當
    時地點係第一內衛區及第二內衛區交界之南廣場（見偵續字
    第616號偵卷97年1月23日訊問筆錄），足認本件發生地點係
    在特種勤務執行之區域，合先敘明。
  (二)告訴意旨雖一再指稱被告辛○○、丙○○、癸○○及乙○○
    係現場便衣憲兵人員（下稱被告辛○○等四人），渠四人即
    以毛巾摀住其口鼻並強行將其拖離現場，致其而癱軟昏厥，
    造成右大腿前側瘀傷云云。被告辛○○雖承稱有持手帕欲摀
    告訴人嘴巴，惟辯稱第1、2次也沒摀到，而且是摀嘴巴，沒
    有摀鼻子等語，另被告辛○○、丙○○、癸○○及乙○○雖
    均承稱有將告訴人抬離現場，惟辯稱是告訴人不聽勸告，繼
    續喊叫，擾亂現場秩序，始不得已為之等語，且被告丙○○
    、癸○○、乙○○三人則均否認有持毛巾摀住告訴人口鼻行
    為。然查：(1)依偵查卷附上開勘驗筆錄所附編號8、9、10號
    照片（見偵續字第616號偵卷31、32頁），及對照告訴人於
    偵查中所自行提出之告證5-6、5-8號現場照片觀之（見9921
    號偵卷第57、58頁照片），被告辛○○當時雖有自身著之暗
    色外套取出淡藍色手帕欲蓋住告訴人之臉部，惟均為告訴人
    自行閃躲或被推擠而未能向前執行，有上開照片附卷可參；
    再依9921號偵卷第103、106頁照片，告訴人之口鼻係由身著
    墨綠色外套之人手持白色毛巾所摀住，由該人所持之毛巾顏
    色、所著上衣之款式，明顯可辨並非被告辛○○，足本件行
    為人並非被告辛○○甚明。另檢察官於97年1月23日偵查庭
    當庭提示照片予被告辛○○等四人辨識，均稱無法辨識該人
    係為何人，自照片中亦無法清楚窺得上開持白色毛巾之人之
    臉部特徵，有是日訊問筆錄一份可稽，是該在場之實際行為
    人係為何人，已難再查知確認，告訴意旨所指其係遭被告辛○○等四人摀住口鼻一節，尚難信為真實。(2)告訴意旨另指
    有遭被告辛○○等四人強行抬離現場一節，均為被告辛○○
    等四人所是認，此部分事實堪以認定，惟被告辛○○等四人
    均辯稱係維護現場安全之不得已行為云云。然將告訴人架離
    現場是否有逾越比例原則等情，應就被告等人所採行之手段
    是否有助於目的達成、其所採行之手段是否正當、目的與手
    段間是否合理相關聯（司法院大法官會議解釋的476條解釋
    意旨可資參照）等情加以綜合判斷。按本件特勤任務之目的
    係為維護現場之安全、秩序之維護、確保當日升旗典禮之順
    利進行，而本件發生之地點係在特勤任務執行範圍內等情，
    業經前述，則「將告訴人帶離典禮現場」之手段，確有助於
    該目的之達成，且就勘驗筆錄所附照片觀之，因告訴人在現
    場針對時任國家元首之陳水扁總統高喊「阿扁下台」，立即
    記者一擁而上，現場陷於混亂，身為現場維安人員之被告辛○○等四人若未將告訴人先行帶離典禮會場，勢必無法維持
    會場秩序、安全，其「將告訴人帶離典禮會場」之手段係屬
    正當，且與達成上開目的間有合理關聯，綜上所述，「將告
    訴人帶離典禮現場」方法之採行，係為當時所必須採取之手
    段，並未逾越必要之範圍且係依法令所為及所屬上級公務員
    職務命令之行為，依前揭法條之規定，其行為不罰。而被告
    子○○、己○○、甲○○、壬○、丁○○、戊○○雖均直接
    或間接係被告辛○○、丙○○、癸○○及乙○○等人之上級
    長官，負責指揮當日國慶升旗典禮勤務，因被告辛○○等四
    人行為不構成刑法上傷害、妨害自由等罪，自亦無令被告子
    ○○、己○○、甲○○、壬○、丁○○、戊○○等人負共犯
    罪責之餘地。
  (三)本件聲請交付審判意旨雖以該持白色毛巾之人必為警衛兵力
    ，不可能係一般民眾，應可輕易查知，原處分及再議駁回意
    旨均以該人與被告等人無關，顯難令人信服云云。惟查：本
    件依當時現場情形，認為被告辛○○等四人手段尚屬正當，
    業經本院說明如上，且再議駁回意旨亦指明縱然該著墨綠色
    外套、手持白色毛巾而摀住告訴人口鼻之男子或與被告辛○○等四人亦有關連，惟因認被告辛○○等四人乃現場維安人
    員，為其維安目的之達成，渠四人之手段認為未逾越比例原
    則（見再議處分書第4頁第9行以下）。故再議駁回處分已斟
    酌該著墨綠色外套、手持白色毛巾縱與被告辛○○等四人同
    為現場國安局人員或便衣憲兵，被告辛○○等人行為亦均不
    成立犯罪，聲請人猶執前詞指稱原再議駁回處分未就該節指
    摘原處分而駁回其再議聲請為不當，自無理由。
  (四)聲請交付審判意旨又以偵查中檢察官勘驗ＴＶＢＳ新聞台現
    場新聞畫面光碟未通知聲請人即告訴人到場，其勘驗是否確
    實，即有瑕疵，不得以此為證據云云。然查：該新聞畫面光
    碟係聲請人於偵查中所提出，檢察官且於勘驗過程中將該新
    聞畫面光碟內容均翻拍照片附卷，且經本院與先前聲請人所
    提出之現場對照，均相符合，堪認該勘驗筆錄之內容之真實
    性，原再議駁回處分未認定原不起訴處分此部分證據採認之
    違法，並無不當，自不待言。再聲請人又以其當日僅係以呼
    口號方式表達其言論自由，即遭被告等人強行抬離現場之如
    此粗暴方式對待，已不符比例原則，原再議駁回處分論述顯
    悖於事實云云，惟告訴人在升旗典禮現場之「南廣場」針對
    當時之陳水扁總統高喊「阿扁下台」，雖為其言論自由，然
    告訴人上開所為係對當時國家元首為之，該不敬言語確已造
    成現場秩序之混亂，本院斟酌當時一切之客觀情狀，並考量
    公共秩序及安全之維護，認為被告辛○○等四人為維護現場
    安全之必要強行將告訴人帶離現場，其手段尚屬正當，至告
    訴人於掙扎過程中致身體右大腿前側瘀傷，且因情緒激動而
    一時突然昏厥，應認尚在可容忍之必要範圍內，聲請人猶執
    前詞指摘原再議駁回處分不當，即非可採。
七、綜上所述，本院綜核被告等人之供述、告訴人、告訴代理之
    陳述及全案卷證，審閱結果，認為被告子○○等十人之犯罪
    嫌疑尚有不足。揆諸前揭規定及說明所示，臺灣臺北地方法
    院檢察署檢察官以被告子○○等十人犯罪嫌疑不足而為不起
    訴處分，並經臺灣高等法院檢察署為駁回再議之處分，自屬
    允當。聲請意旨指摘駁回再議之處分不當，聲請交付審判，
    為無理由，應予駁回。
據上論斷，應依刑事訴訟法第258條之3第2項前段，裁定如主文
中    華    民    國    97    年    9    月    11   日
                  刑事第十五庭  審判長法 官  廖紋妤
                                      法 官  吳麗英
                                      法 官  孫惠琳
上正本證明與原本無異。
本裁定不得抗告。
                                      書記官  郭錦賢
中    華    民    國    97    年    9    月    11   日


司法院資訊處製作；財團法人民間司法改革基金會備份。
